【裁判字號】    99,交聲,429
【裁判日期】    990430
【裁判案由】    違反道路交通管理處罰條例聲明異議
【裁判全文】
臺灣士林地方法院刑事裁定             99年度交聲字第429號
原處分機關  臺北市交通事件裁決所
異  議  人
即受處分人  朝陽小客車租賃股份有限公司
代  表  人  江新芳
代  理  人  劉秀鈴
上列異議人即受處分人因違反道路交通管理處罰條例案件，對於
臺北市交通事件裁決所於民國99年3 月30日所為之裁決（北市裁
罰字第裁22－KAJ040593 號）聲明異議，本院裁定如下：
    主  文
原處分撤銷。
朝陽小客車租賃股份有限公司不罰。
    理  由
一、按「汽車駕駛人，行車速度，超過規定之最高時速，或低於
    規定之最低時速，除有第43條第1 項第2 款情形外，處新臺
    幣1200元以上2400元以下罰鍰。」、「汽車駕駛人有下列各
    款所列條款之一者，除依原條款處罰鍰外，並予記點：一、
    有第33條第1 項、第2 項、第38條第1 項、第40條、第45條
    、第47條第1 款至第3 款、第48條、第49條或第60條第1 項
    、第2 項第1 款、第2 款情形之一者，各記違規點數一點。
    」，道路交通管理處罰條例第40條、第63條第1 項第1 款分
    別定有明文；又按「汽車駕駛人之行為有下列情形之一，當
    場不能或不宜攔截製單舉發者，得逕行舉發：．．．七、經
    以科學儀器取得證據資料證明其行為違規。」、「前項第七
    款之科學儀器應採固定式，並定期於網站公布其設置地點。
    但汽車駕駛人之行為屬下列情形之一者，不在此限：．．．
    九、行車速度超過規定之最高速限或低於規定之最低速限。
    」、「對於前項第九款之違規行為，採用固定或非固定式科
    學儀器取得證據資料證明者，於一般道路須至少於一百公尺
    ，於高速公路、快速公路須至少於三百公尺前，明顯標示之
    。」、「汽車駕駛人有下列各款所列條款之一者，除依原條
    款處罰鍰外，並予記點：一、有第33條第1 項、第2 項、第
    38 條 第1 項、第40條、第45條、第47條第1 款至第3 款、
    第48 條 、第49條或第60條第1 項、第2 項第1 款、第2 款
    情形之一者，各記違規點數一點。」，道路交通管理處罰條
    例第7之2條第1 項第7 款、第2 項第9 款、第3 款亦有明定
    。
二、原處分意旨略以：登記於異議人即受處分人名下之車號7503
    -GG 號租賃小客車於民國99年1 月4 日15時3 分許，行經雲
    三線北上6.5 公里處，經雲林縣警察局臺西分局員警逕行舉
    發「行車速度超過規定之最高速限24公里」之違規，爰依道
    路交通管理處罰條例第40條、第63條第1 項第1 款，裁處異
    議人新臺幣（下同）1 千8 百元。
三、聲明異議意旨則稱：異議人即受處分人名下之上開車輛當天
    確有上開超速違規，但現場在測速地點前並未設置速限為60
    公里之標誌，駕駛人無從得知，且該路段非村莊或都會區，
    且為雙向雙線道又設有安全分隔島，限速60公里有違常情，
    爰聲明異議，請求撤銷原處分。
四、經查：
  (一)按認定犯罪事實所憑之證據，雖不以直接證據為限，間接證
    據亦包括在內。然而無論直接證據或間接證據，其得為訴訟
    上之證明者，須於通常一般之人均不致有所懷疑，而得確信
    其為真實之程度者，始得據為有罪之認定。倘其證明尚未達
    此一程度，而有合理之懷疑存在，而無從使事實審法院得有
    罪之確信時，即應由法院為諭知被告無罪之判決（最高法院
    76年度臺上字第4986號判例參照）。又法院受理交通事件，
    準用刑事訴訟法之規定，道路交通管理處罰條例第89條前段
    定有明文，是法院審理行為人違反道路交通管理處罰條例案
    件時，當有其適用。從而法院於審理行為人違反道路交通管
    理處罰條例之案件，如就原處分機關所認定之行為人違規事
    實仍有合理之懷疑，而無法確信行為人確有該當於該條例各
    該處罰條文之構成要件事實時，此際即應依罪疑唯輕之原則
    ，為受處分人有利之認定。
  (二)本件受處分人名下之系爭車輛確於前揭時地有超速行駛之事
    實，固據受處分人坦認無訛，並有現場違規照片及舉發通知
    單各1 份在卷可稽。惟查本件除經雲林縣政府警察局臺西分
    局在位於舉發地點前方100 公尺處之路側設有「前有測速照
    相」之告示牌外，並未經主管單位於該告示牌所在地點同時
    標示該處速限為60公里，且在舉發測速地點前方之地面、路
    旁均未設有速限60公里之標線或標牌，僅於經過該舉發測速
    地點後4 公里處之雲三線北上10.5公里處設有速限60公里標
    牌之事實，有雲林縣警察局臺西分局99年4 月26日雲警西交
    字第0990004845號函文及所附照片、本院公務電話紀錄各1
    份在卷可稽（見本院卷第15至17頁），從而，本案駕駛人於
    行經該舉發測速地點前，縱已見「前有測速照相」之告示牌
    ，仍無從得知該處速限若干，參以現場並非市區道路，且為
    寬闊之雙向雙線道，中設有分隔島，有上開現場照片可憑，
    駕駛人在雲三線北上10.5公里以前，實無從判斷該處速限僅
    為60公里，難認駕駛人於本件超速違規中有何故意或過失情
    事，參照前揭說明，自應為有利受處分人之認定。
  (三)綜上，原處分機關遽對受處分人裁罰，殊難認允當，應認本
    件異議為有理由，自應由本院將原處分撤銷，自為裁定諭知
    受處分人不罰。
據上論斷，依道路交通案件處理辦法第20條前段，裁定如主文。
中    華    民    國    99    年    4     月    30    日
                    交通法庭法  官  黃珮茹
以上正本證明與原本無異。
如不服本裁定應於送達後5日內向本院提出抗告狀。
                            書記官  張馨尹
中    華    民    國    99    年    4     月    30    日

司法院資訊處製作；財團法人民間司法改革基金會備份。
